臺灣臺北地方法院刑事判決　　　　　　　95年度易字第2841號
公　訴　人　臺灣臺北地方法院檢察署檢察官
被　　　告　丁○○
輔　佐　人
即被告之父　丙○○
指定辯護人　甲○公設辯護人　何宗翰
上列被告因竊盜案件，經檢察官提起公訴（95年度偵字第13813
號），甲○判決如下：
    主      文
丁○○無罪。
    理      由
一、公訴意旨略以：被告丁○○意圖為自己不法之所有，於民國
    95 年6月20日4時許，持可作客觀上為凶器使用之螺絲起子
    及榔頭，破壞臺北市○○區○○路西松國小教職員辦公室安
    全設備之玻璃門後進入，竊取辦公桌之零用金新臺幣（下同
    ）70元，得手後欲離去時，為警當場查獲，因認被告涉犯刑
    法第320條第1項第2、3款之加重竊盜罪嫌。
二、按犯罪事實應依證據認定之，無證據不得認定犯罪事實；不
    能證明被告犯罪者，應諭知無罪之判決，刑事訴訟法第154
    條第2項、第301條第1項分別定有明文。而認定犯罪事實所
    憑之證據，雖不以直接證據為限，間接證據亦包括在內；然
    而無論直接或間接證據，其為訴訟上之證明，須於通常一般
    之人均不致有所懷疑，而得確信其為真實之程度者，始得據
    為有罪之認定，倘其證明尚未達到此一程度，而有合理之懷
    疑存在時，即應為有利於被告之認定，更不必有何有利之證
    據，最高法院30年上字第816號、76年臺上字第4986號判例
    可資參考。
三、公訴人認被告涉犯上開罪名，無非以本件竊盜事實業據被告
    坦承不諱，並有扣押物品清單及照片6張附卷可稽等，為其
    論據。訊據被告堅決否認有何竊盜犯行，辯稱：我當天有進
    去學校辦公室，但沒有帶榔頭、起子，只是想要去當老師，
    沒有要去偷東西等語。
四、經查：
  (一)被告於95年6月20日晚間4時許，在臺北市○○區○○路西松
    國小辦公室內為警逮捕後接受警方詢問時，係供稱：我沒有
    偷東西，我只看見「陳偉東」在拉抽屜竊取財物，竊取何物
    我沒有看見，陳偉東發現有車子聲音就把門關上後跑走，留
    我1人在內遭警方查獲，陳偉東用螺絲起子及榔頭破壞大門
    後，威脅性的叫我進入，陳偉東是帶手提袋，內裝破壞工具
    （螺絲起子及榔頭），他是打電話跟我聯絡，我跟他是第1
    次見面，我們均於網路聯絡，我右後口袋螺絲起子頭是陳偉
    東塞進我口袋，學校辦公室抽屜內70元遭竊取不是我所為，
    是陳偉東竊取，因為我有發現該人正拉開辦公室抽屜等語（
    見偵查卷第7至8頁），於偵查中則供稱：我沒有偷東西，我
    是去西松國小找網友陳偉東，他打我手機，約我在西松國小
    碰面，我不清楚要做什麼，我追問時他就掛電話了，70元是
    陳偉東偷的，他翻開老師書桌櫃就偷走了，陳偉東拿十字起
    子和榔頭把辦公室走道門的玻璃敲破就進去了，我也有進去
    ，陳偉東拿70元時叫我蹲著不要動，他拿榔頭威脅我不准我
    跑，扣案螺絲頭組是陳偉東的，我跟陳偉東是網路交友認識
    的等語（見偵查卷第22、23頁）。是被告於警詢及偵查中雖
    不否認在場遭警方逮捕之事實，惟始終堅稱係「陳偉東」下
    手行竊，其並未參與等語，依此，難認被告就本件公訴人所
    指竊盜犯行有何自白或坦承。
  (二)關於被告遭查獲之情節，臺北市政府警察局松山分局東社派
    出所警員乙○○於甲○證稱：當時我和同事劉利華執行巡邏
    勤務，劉利華在簽完設於西松國小大門口的巡邏箱後，就跑
    來告訴我說，辦公室的燈怎麼突然熄掉很可疑，所以我們2
    人前往該辦公室四周進行查看，因為現場燈光很暗，我們持
    手電筒逐一往窗戶查看，一直走到辦公室的大門時，發現大
    門遭到破壞，玻璃有被打破，門也被打開，我們就進去把燈
    打開，並且環顧四周，本來沒有看到人，後來每個位置去查
    看時，才在窗戶和辦公桌縫隙間看到被告趴在地上，全身都
    是汗而且還在發抖，我們就叫他起來，並且詢問他為何會在
    辦公室內，被告當時不發一語，我們就對被告進行盤查，結
    果就發現被告褲子後方口袋插了一排起子頭。我們追問被告
    為何跑進辦公室，被告就說是有人帶他進來，而且那個人已
    經跑到辦公室斜對面距離50公尺的女廁內，我就帶被告去那
    個女生廁所找他所說的人，檢查完廁所後都沒有看到有其他
    人，後來要把被告帶走，被告也不願意，還要求我們原諒他
    ，說他願意負責賠償學校的損失，後來他又說帶他進去的那
    個人是躲在教室後方花園那裡，可是我過去查看，也沒有看
    到他所說的那個人，之後我們就帶被告回到派出所，被告在
    警車上告訴我說：那個人拿了東西就走了，把我留在這裡被
    你們抓等語（見甲○卷第98頁）。依證人乙○○前開所證，
    亦僅能確認被告在場遭警方逮捕之過程，然依被告遭警方盤
    問當時指稱係經他人帶領進入教室而在場，而否認參與行竊
    等情，亦難遽認被告對於本件竊盜事實有所供認。
  (三)又依卷內照片（見偵查卷第14頁）及西松國小總務主任戊○○、警員乙○○之證述（見甲○卷第96頁反面、第98頁），
    西松國小一樓教師辦公室玻璃門之玻璃固有遭人打破後開啟
    大門侵入之情形，惟依乙○○證稱：「門鎖沒有破壞，可以
    轉動，只有發現有1個螺絲起子被拆卸下來，但對於門鎖沒
    有影響，只有玻璃被打破，我沒有辦法判斷玻璃破裂與扣案
    的起子頭有無關係，因為門上的玻璃只是一般的透明玻璃，
    只要從角落施力就可以打破」等語（見甲○卷第98頁），足
    見被告雖為警在口袋內查獲螺絲起子頭，惟被告業已否認有
    用以破壞玻璃，復無證據證明該螺絲起子頭與遭破壞之大門
    玻璃有直接之關連。而關於公訴意旨所指被告在辦公室竊取
    之70元零用金，證人戊○○證稱：我早上到辦公室的時候，
    被告並沒有在那裡，警察有要求我們清查財物損失的情形，
    那間辦公室是公共區域，有1張公共使用的辦公桌抽屜本來
    存放同學們在校內撿到的錢或遺失物，經過檢查抽屜結果，
    裡面只剩下雜物而沒有零錢，可是我不能確定確實的金額，
    我不確定是如何遺失，因為我偶爾會去查看抽屜內的情形，
    所以自行推論裡面約有零錢70元‧‧‧每星期1、3、5會有
    社區社團在辦公室內使用場地到晚上9點半，我平日並非固
    定會查看抽屜內物品，是大約推算判斷抽屜內的零錢金額等
    語（見甲○卷第96頁反面、第97頁），證人乙○○亦證稱：
    證人戊○○後來到派出製作筆錄時說學校遭竊70元，但她有
    說不確定是否是當天失竊的，我當天有搜查被告身體，但沒
    有查到戊○○所指稱遭竊的70元等語（見甲○卷第99頁）。
    足見警方在被告身上並未查獲任何贓款，證人戊○○係依先
    前零錢存放情形之印象，據以研判抽屜內零錢有短少之情形
    ，惟該辦公桌抽屜所在之處所既為開放之辦公室空間，一般
    人均有接近之機會，參以戊○○證稱：「（問：該辦公室之
    前有無失竊？）有，在此事件2週內，曾經先後有被打破玻
    璃侵入，及打開辦公室後方的玻璃窗將電話勾到外面使用的
    情形。我不記得第1次玻璃被打破那1次有無報警，但確認當
    次並沒有清查財物損失，也沒有檢查抽屜內的情形。」等語
    （見甲○卷第97頁），該辦公室先前既已有遭人破壞玻璃侵
    入之情形，且校方人員並無清查財物損失或檢查抽屜，則本
    件零錢究係何時發生短少情事，即屬不明，於無其他客觀事
    證佐證情形下，自難因事後清查發現零錢有短少，即驟然推
    論係遭被告竊取所致。
  (四)查被告自90年間服役時經發覺有幻聽、自言自語、具攻擊性
    等症狀，經診斷認其患有精神分裂症，有陽光精神科醫院診
    斷證明書、病歷資料附卷可參（見甲○卷第16頁、第28至57
    頁），其於甲○接受訊問時亦多有沈默、搖頭或答以「不記
    得」之情形；經甲○囑託陽光精神科醫院鑑定被告行為時之
    精神狀態，該院鑑定意見認為：丁○○罹患精神分裂症已超
    過5年，且個案缺乏病識感，服藥不規則，5年來已反覆發病
    住院多次，其社會功能已呈現退化，且個案判斷能力以及現
    實感均有缺損之情形，個案於95年6月23日因失眠、情緒暴
    躁並攻擊父親而入甲○急性病房住院治療，由此可推斷個案
    於95年6月20日涉犯本件竊盜時已處於精神狀態不穩定之發
    病前期，且個案於鑑定當時亦無法完整說明本案發生當時的
    行為、動機；亦無法清楚交代相關細節，說法反覆而不甚合
    理，可推斷丁○○於涉犯本件竊盜犯行時之精神狀態，已達
    於自由決定意思能力顯較普通人之平均程度減退之「精神耗
    弱」狀態等情，有該院96年5月17日院醫字第960501701號函
    檢附之精神鑑定書在卷可稽（見甲○卷第81至84頁）。是被
    告雖於西松國小1樓辦公室內為巡邏員警發覺可疑而帶回派
    出所，並供出「陳偉東」，惟其所供係遭「陳偉東」以榔頭
    脅迫始未敢離去云云，已與一般常情有違，況依被告當時精
    神耗弱之精神狀態，是否確有其所稱「陳偉東」之人，更非
    無疑；從而，本件並未扣得公訴人所指之「榔頭」，於被告
    身上查扣之螺絲起子頭亦無法證明與西松國小1樓辦公室大
    門玻璃之破裂原因有絕對關連（毀損大門玻璃部分亦未據西
    松國小代表人提出告訴），該校教師辦公室抽屜內之零錢究
    竟有無因而短少，更不確定，被告復未曾自白坦承參與竊盜
    ，其縱有在場，亦查無其他積極事證足認被告之目的係在協
    助「陳偉東」把風，或與之有竊盜行為之犯意聯絡，自無由
    以竊盜罪刑相繩。
五、綜上各情，證人乙○○、戊○○所述均不足以證明被告涉犯
    竊盜行為，依公訴人所提出之其他證據，亦尚不足為不利於
    被告之認定。此外，復查無其他積極證據，足資證明被告確
    有公訴人所指上開竊盜犯行。本件既不能證明被告犯罪，依
    法應為無罪之諭知。
據上論斷，應依刑事訴訟法第301條第1項，判決如主文。
本案經檢察官林達到庭執行職務
中　　華　　民　　國　　96　　年　　7 　　月　　5 　　日
             　　 刑事第十一庭  審判長法　官　劉方慈
　　　　　　　　　　　　　　　　      法　官　鍾淑慧
                                      法　官　林庚棟
以上正本證明與原本無異。
如不服本判決，應於判決送達後10日內，向甲○提出上訴狀。
                                      書記官  殷玉芬
中　　華　　民　　國　　96　　年　　7 　　月　　9 　　日
